臺灣臺中地方法院刑事裁定
111年度聲字第3723號
聲  請  人  盧丞智（原名盧辰宇）
即  被  告        



上列聲請人因違反組織犯罪防制條例等案件（110年度訴字第372
號），聲請發還扣押物，本院裁定如下：
    主    文
扣案之中華民國護照壹本（其內記載盧丞智年籍資料），應發還
盧丞智。
    理    由
一、聲請意旨略以：聲請人即被告盧丞智（原名盧辰宇，下稱被
    告）於偵查中遭扣押中華民國護照1本，現由本院扣押保管
    中，然被告近日擬計畫前往韓國旅遊，爰聲請發還該護照等
    語。
二、按「按可為證據或得沒收之物，得扣押之。」、「為保全追
    徵，必要時得酌量扣押犯罪嫌疑人、被告或第三人之財產。
    」、「扣押物若無留存之必要者，不待案件終結，應以法院
    之裁定或檢察官命令發還之；其係贓物而無第三人主張權利
    者，應發還被害人。」刑事訴訟法第133條第1項、第2項、
    第142條第1項分別定有明文。而所謂扣押物無留存之必要者
    ，乃指非得沒收或保全追徵之物，且又無留作證據之必要者
    ，始得於案件判決確定前依上開規定發還；倘扣押物尚有留
    存之必要者，即得不予發還。而扣押物不以得沒收或保全追
    徵之物為限，並包括可為證據之物。且係犯罪嫌疑人或被告
    以外之第三人之物，亦得扣押之。再是否屬於可為證據、應
    沒收、得沒收或保全追徵之物，以及扣押物有無留存繼續扣
    押之必要，均屬事實審法院依據案件進行情形得自由裁量、
    判斷之職權（最高法院107年度台抗字第1070號裁定參照）
    。
三、經查：
（一）員警因偵辦被告違反組織犯罪防制條例等案件，於民國10
      7年7月3日前往新北市○○區○○路0段000○0號10樓執行搜索
      ，當場扣得被告所有之中華民國護照1本，有臺北市政府
      警察局大安分局搜索扣押筆錄及扣押物品目錄表附卷可稽
      （見本件聲請卷第31至39頁）。
（二）被告涉犯違反組織犯罪防制條例等案件，固經臺灣臺中地
      方檢察署檢察官以109年度偵緝字第1418號、第1421號、
      第1432號、字1433號、第1447號偵查終結並追加起訴，由
      本院以110年度訴字第372號審理中，惟觀諸追加起訴書之
      記載，檢察官並未將被告之護照列為可為證據、得沒收或
      保全追徵之物。本院審酌扣案之被告護照，非屬違禁物，
      而檢察官固認定被告涉嫌出境至多明尼加參與境外詐欺機
      房詐欺工作，惟被告之護照尚與其詐欺犯行之遂行間，並
      無直接關連，難認係供犯罪所用之物，而被告出入境之事
      實，有被告之出入境紀錄在卷可佐，亦非不得將護照內容
      予以影印附卷，實無留存護照作為證據之必要。從而，被
      告聲請發還其護照，核無不合，應予准許。
四、依刑事訴訟法第142條第1項前段、第220條，裁定如主文。
中    華    民    國    111    年    12   月    20    日
                  刑事第十六庭  審判長法  官  黃佳琪
                                      法  官  張雅涵
                                      法  官  洪瑞隆
以上正本證明與原本無異。
如不服本裁定，應於收受送達後5日內向本院提出抗告狀。（應
附繕本）
                                      書記官  許家齡
中    華    民    國    111    年    12   月    20    日